【裁判字號】    99,台上,7369
【裁判日期】    991125
【裁判案由】    違反毒品危害防制條例
【裁判全文】
最高法院刑事判決            九十九年度台上字第七三六九號
上  訴  人  台灣高等法院檢察署檢察官
上  訴  人  
即  被  告  方常富
選任辯護人  林長泉律師
上列上訴人等因被告違反毒品危害防制條例案件，不服台灣高等
法院中華民國九十八年六月三十日第二審判決（九十八年度上訴
字第一四八五號，起訴案號：台灣板橋地方法院檢察署九十七年
度偵字第四四一０號），提起上訴，本院判決如下：  
    主  文
原判決關於販賣第一級毒品未遂（原判決附表編號五）部分撤銷
，發回台灣高等法院。
其他上訴駁回。
    理  由
一、撤銷發回部分
本件原判決認定上訴人即被告方常富意圖營利，於民國九十七年
一月間某日，向綽號「胖哥」之成年男子，販入數量不詳之第一
級毒品海洛因後，三度於同年一月二十五日下午某時，言明以新
台幣（下同）三千元售予田文媺，而於同日晚上九時三十分許，
欲交予田文媺時，為警當場查獲而未遂，經警扣得海洛因一包（
淨重零點一九九公克）等情，因而撤銷第一審關於此部分之科刑
判決，改判仍論處被告販賣第一級毒品未遂罪刑，固非無見。
惟查：(一)、有罪判決書之事實認定與理由說明必須互相一致，方
為合法。倘事實認定與理由說明不相一致，自屬判決理由矛盾之
當然違背法令。又販賣毒品罪以行為人意圖營利而販入或賣出，
有一於此，犯罪即屬成立，不以販入後復行賣出為必要。是行為
人販入或賣出毒品以牟利，均可獨立成罪，但行為人既在販賣圖
利，則其販入後必有賣出為常，故販入後之首次賣出行為，如均
論以各別之獨立犯罪，不免有過度擴張刑罰權之虞。是以行為人
販入後之首次賣出行為，應為販入行為所吸收不另論罪為當。
本件原判決事實記載，基於販賣海洛因牟利之犯意，於九十七年
一月間某日，向綽號「胖哥」之成年男子，販入海洛因一包，於
同年月十一日及同年月二十一日售予田文媺兩次外，復於同年月
二十五日下午某時，欲售與田文媺，於尚未交付，為警查獲，並
扣得上開毒品一包等情，核理由說明謂：被告因田文媺來電求購
毒品，乃於九十七年一月二十六日零時許向綽號「胖哥」的男子
以二千元購入海洛因一包，再以三千元欲售予田文媺，從中賺取
其中差價一千元等情（見原判決第七頁倒數第九行起）不符。是
上訴人此次之販賣行為，是否為販入後之首次賣出行為，其事實
認定與理由說明前後矛盾，事實不明，如被告係於九十七年一月
二十六日零時許向「胖哥」購入海洛因後首次復行賣出，此販入
行為已成立販賣既遂罪，無因交付毒品未遂而論以販賣未遂罪，
實情如何，自有查明釐清之必要。(二)、毒品危害防制條例於九十
八年五月二十日修正公布，其中第十七條第二項增訂「犯第四條
至第八條之罪，於偵查及審判中均自白者，減輕其刑」。查原審
引用被告於警詢及第一審法院於九十七年一月二十六日聲請羈押
訊問時，均自承販賣海洛因等情在卷（見原判決第七頁第十五行
起），如上開供述屬實，則被告之自白，是否符合減輕其刑之規
定，自有詳加闡述之必要，原審就此未有一語涉及，難謂無理由
欠備之違誤。又原判決事實欄載明查扣海洛因一小包（淨重零點
一九九公克），卻又載明驗餘淨重為相同之重量，而無所減損，
上開事項，攸關毒品沒收重量之認定，亦待調查審認。上開違誤
或為上訴意旨所指，或為本院得依職權調查之事項，應認原判決
此部分有撤銷發回之原因。
二、駁回上訴分
按刑事訴訟法第三百七十七條規定，上訴於第三審法院，非以判
決違背法令為理由，不得為之。是提起第三審上訴，應以原判決
違背法令為理由，係屬法定要件。如果上訴理由書狀並未依據卷
內訴訟資料，具體指摘原判決不適用何種法則或如何適用不當，
或所指摘原判決違法情事，顯與法律規定得為第三審上訴理由之
違法情形，不相適合時，均應認其上訴為違背法律上之程式，予
以駁回。本件檢察官上訴意旨略稱：被告及證人田文媺均供述原
判決附表二及四所示之交易毒品為「安非他命」，但事實欄載明
被告係販賣「甲基安非他命」，不無理由矛盾等語。被告方常富
上訴意旨略以：(一)施用毒品者供出毒品之來源因而破獲其他正犯
或共犯者，獲有減刑之寬典，為防範吸毒者為圖減免刑責而為不
實之陳述，自賴補強證據，以擔保其供述之真實。原判決以施用
毒品者田文媺之供述，佐以電話之通聯紀錄為被告犯罪之論據，
但上開證人前後所證購買毒品之次數並非一致，且電話之通聯紀
錄並無通話譯文為憑，是上開證據無互為補強證據之效力，原審
未再調查其他證據以擔保該證言之真實，難謂為妥適。(二)、販賣
毒品罪以行為人基於營利之目的，而販入或賣出為要件。營利意
圖既為販賣毒品之構成要件要素，自應於事實欄詳加認定，並說
明憑以認定之理由，始屬適法，原判決雖認定被告成立販賣海洛
因與甲基安非他命罪名，但未於理由中敘明憑以認定圖利之依據
，且原判決附表第一至第四次之販賣海洛因及甲基安非他命罪名
，但無扣得毒品以資佐證田文媺所證各情之真實性，同有未洽云
云。
惟查原判決係依憑被告之自白或部分不利於己之自白，核與證人
田文媺證述之情節相符，並參酌卷附之通聯紀錄，及販賣毒品所
用之行動電話二支等證據，為綜合之判斷，認被告有原判決附表
編號一至四所示之犯行，事證明確，因而撤銷第一審判決關於原
判決附表編號四之犯行，改判仍論處被告販賣第二級毒品罪刑，
及相關之沒收宣告。另維持第一審判決附表編號一至三論處被告
販賣第一級毒品罪刑兩罪、販賣第二級毒品罪刑一罪，並均為相
關之沒收宣告之判決，駁回被告此部分在第二審之上訴，已敘明
其所憑之證據及認定之理由，並以被告所辯：其因田文媺之請求
，代為購買毒品，無販賣第一、二級毒品之犯意云云，如何不足
採信，於理由中詳加說明與指駁。按採證認事，屬事實審法院之
職權，其就證據之取捨及對證據證明力之判斷，如未違背經驗法
則與論理法則，復已敘述得心證之理由，即不能任意指為違法。
本件原判決關於該附表編號一至四所示之犯行，除依證人田文媺
之指訴外，尚有他項證據以證明被告之犯行，非以該證人之指訴
為犯罪之唯一證據，已如前述。原判決並說明被告低買高賣之牟
利意圖甚明，尚無所指理由欠備之違誤。證人田文媺於警詢及偵
訊時指明向被告購買「安非他命」等情。因吸毒者就此毒品名稱
之瞭解未必精準，原審依被告於審判中所指係販賣「甲基安非他
命」予田文媺為據，核乃事實審法院採證認事之職權，況「安非
他命」與「甲基安非他命」，名稱雖異，但均屬第二級毒品之安
非他命類，是上開對第二級毒品之不同稱呼，與被告成立之罪名
不生影響，難據為上訴第三審之適法理由。檢察官及被告上訴意
旨，徒就原審採證認事職權之適法行使，及原判決已說明之事項
為任意指摘，核與法律規定得為第三審上訴理由之違法情形，不
相適合。其等就原判決附表編號一至四部分之上訴，為違背法律
上之程式，均應予駁回。
據上論結，應依刑事訴訟法第三百九十七條、第四百零一條，第
三百九十五條前段，判決如主文。
中    華    民    國  九十九  年   十一   月  二十五  日
                      最高法院刑事第四庭
                          審判長法官  陳  正  庸  
                                法官  林  秀  夫  
                                法官  林  瑞  斌  
                                法官  謝  靜  恒  
                                法官  張  清  埤  
本件正本證明與原本無異
                                      書  記  官  
中    華    民    國  九十九  年   十一   月  二十九  日
                                                    ｍ

司法院資訊處製作；財團法人民間司法改革基金會備份。
